【裁判字號】    97,上訴,4252
【裁判日期】    970923
【裁判案由】    毒品危害防制條例
【裁判全文】
臺灣高等法院刑事判決                97年度上訴字第4252號
上  訴  人
即  被  告  甲○○
上列上訴人因毒品危害防制條例案件，不服臺灣板橋地方法院97
年度訴字第2145號及97年度訴字第2990號，中華民國97年7月23
日第一審判決（起訴案號：臺灣板橋地方法院檢察署96年度毒偵
字第9018號、97年度毒偵字第1479號、97年度毒偵字第2310號、
97年度毒偵字第3678號、97年度蒞追字第3號），提起上訴，本
院判決如下：
    主  文
上訴駁回。
    理  由
一、依刑事訴訟法第350條、第361條、第362條、第367條規定，
    不服地方法院之第一審判決而上訴者，須提出上訴書狀，並
    應敘述具體理由，為上訴必備之程式；其所提出之書狀未敘
    述上訴理由，或僅曾以言詞陳述上訴理由者，均應於上訴期
    間屆滿後20日內補提理由書於第一審法院。第一審法院經形
    式審查，認逾期未補提上訴理由者，應定期間先命補正；逾
    期未補正者，為上訴不合法律上之程式，應以裁定駁回。倘
    已提出上訴理由，但所提非屬具體理由者，則由第二審法院
    以上訴不合法律上之程式，判決駁回。而所謂具體理由，必
    係依據卷內既有訴訟資料或提出新事證，指摘或表明第一審
    判決有何採證認事、用法或量刑等足以影響判決本旨之不當
    或違法，而構成應予撤銷之具體事由，始克當之（例如：依
    憑證據法則具體指出所採證據何以不具證據能力，或依憑卷
    證資料，明確指出所為證據證明力之判斷如何違背經驗、論
    理法則）；倘僅泛言原判決認定事實錯誤、違背法令、量刑
    失之過重或輕縱，而未依上揭意旨指出具體事由，或形式上
    雖已指出具體事由，然該事由縱使屬實，亦不足以認為原判
    決有何不當或違法者（例如：對不具有調查必要性之證據，
    法院未依聲請調查亦未說明理由，或援用證據不當，但除去
    該證據仍應為同一事實之認定），皆難謂係具體理由，俾與
    第二審上訴制度旨在請求第二審法院撤銷、變更第一審不當
    或違法之判決，以實現個案救濟之立法目的相契合，並節制
    濫行上訴，最高法院97年度台上字第892號判決意旨參照。
    是倘上訴人之上訴書狀雖敘述上訴理由，惟並未具體敘述第
    一審判決有何不當或違法情形，即與未敘述具體理由無異，
    所為上訴，即非適法。
二、經查原判決依上訴人即被告甲○○於原審之自白，及被告於
    民國96年11月6日、97年1月24日、同年1月29日、3月7日分
    別為警查獲後所採集的尿液，經檢驗均呈現鴉片類（海洛因
    ）陽性反應等情，有台灣檢驗科技股份有限公司及臺灣尖端
    先進生技醫藥股份有限公司等濫用藥物檢驗報告各1份、姓
    名代碼對照表4份附卷可查（見台灣板橋地方法院檢察署96
    年度毒偵字第9019號卷第8、27頁、97年度偵字第2310號卷
    第8、9頁、97年度毒偵字第1479號卷第53、54頁、97年度毒
    偵字第3678號卷第6、7頁）。認定被告於附表所示之時、地
    有4次施用第一級毒品犯行，均累犯，已詳敘所憑證據與認
    定之理由，並審酌被告戒除毒癮之意志薄弱，僅因身體之病
    痛，即恣意濫用毒品，其行可訾，惟尚知坦承犯行，兼衡施
    用毒品者均具有相當程度之生理成癮性及心理依賴性，戒除
    不易，且犯罪心態與一般刑事犯罪之本質不同，非難性較低
    ，暨參以其自述施用毒品之動機暨目的乃為抑制因罹患肝癌
    所生之病痛，並提出財團法人佛教慈濟醫院台北分院診斷證
    明書4紙為證等一切情狀，分別量處有期徒刑7月，並應執行
    有期徒刑1年6月之刑，另敘明依被告於96年11月6日遭警查
    獲後採尿送鑑所呈之海洛因陽性反應，佐以其自承該次施用
    海洛因之時間等自白，即足認定扣案疑似海洛因之粉末，應
    屬第一級毒品海洛因命無誤，是扣案之海洛因（淨重0.05
    公克），應依毒品危害防制條例第18條第1項前段之規定，
    併予諭知沒收銷燬之；又海洛因外包裝袋1只係用來包裹海
    洛因，防其裸露、潮濕，便於攜帶，注射針筒2支則用以置
    入海洛因後施以注射，屬被告所有且供本件施用毒品所用之
    物，已為被告供承在卷，均依刑法第38條第1項第2款規定宣
    告沒收之旨。經核並無違誤，所為量刑亦屬允當。
三、被告甲○○上訴理由略以：其患有肝癌，無法承受病痛之不
    適，方施用毒品以減輕苦楚，望法院能考量其身體孱弱，暫
    緩其刑之執行；另檢警機關並無任何合理懷疑即對被告進行
    採集尿液之鑑定，其程序合法性堪疑云云。然刑之執行屬檢
    察官之職權，非本院所得審酌，且原判決量刑已斟酌刑法第
    57條各款事由，並無失之過重之情，另就檢警機關所為之鑑
    定程序有何違法之情狀，被告亦無法提出任何佐證。是被告
    上訴理由並未具體指摘原判決於認定事實、適用法律及量刑
    等項有何違法或不當，自非合法之具體上訴理由。依上開說
    明，本件上訴顯不合法定程式，應予駁回，並不經言詞辯論
    為之。
據上論斷，應依刑事訴訟法第367條前段、第372條，判決如主文
。
中    華    民    國    97    年    9    月    23    日
                  刑事第二十二庭審判長法  官  何菁莪
                                      法  官  洪于智
                                      法  官  江振義
以上正本證明與原本無異。
如不服本判決，應於收受送達後十日內向本院提出上訴書狀，其
未敘述上訴之理由者並得於提起上訴後十日內向本院補提理由書
（均須按他造當事人之人數附繕本）。
                                      書記官  陳媛容
中    華    民    國    97    年    9     月    23    日
┌────────────────────────────────────────────────┐
│附表                                                                                            │
├──┬────────┬────────┬──────┬───────────┬────────┤
│編號│施用時間        │施用地點        │查獲時間    │罪名暨宣告刑          │沒收            │
├──┼────────┼────────┼──────┼───────────┼────────┤
│一  │96年11月5 日17時│台北縣中和市景新│96年11月6 日│施用第一級毒品，累犯，│扣案海洛因（淨重│
│    │                │街41 巷4號      │0 時15 分   │處有期徒刑柒月。      │零點零伍公克）沒│
│    │                │                │            │                      │收銷燬；上揭毒品│
│    │                │                │            │                      │外包裝袋壹只沒收│
│    │                │                │            │                      │。              │
├──┼────────┼────────┼──────┼───────────┼────────┤
│二  │97年1 月24日22時│同上            │97年1 月24日│施用第一級毒品，累犯，│                │
│    │40分為警採尿回溯│                │19時30分    │處有期徒刑柒月。      │                │
│    │前26小時內之某時│                │            │                      │                │
│    │（不含為警施以強│                │            │                      │                │
│    │制力期間）      │                │            │                      │                │
├──┼────────┼────────┼──────┼───────────┼────────┤
│三  │於97年1 月29日13│同上            │97年1 月29日│施用第一級毒品，累犯，│注射針筒貳支沒收│
│    │時許為警採尿回溯│                │12時20 分 許│處有期徒刑柒月。      │之。            │
│    │前26小時內之某時│                │            │                      │                │
│    │（不含為警施以強│                │            │                      │                │
│    │制力期間）      │                │            │                      │                │
├──┼────────┼────────┼──────┼───────────┼────────┤
│四  │於97年3 月7 日11│同上            │97年3 月7 日│施用第一級毒品，累犯，│                │
│    │時50分許為警採尿│                │9時         │處有期徒刑柒月。      │                │
│    │回溯前26小時內之│                │            │                      │                │
│    │某時（不含為警施│                │            │                      │                │
│    │以強制力期間）  │                │            │                      │                │
├──┴────────┴────────┴──────┴───────────┴────────┤
│應執行刑：有期徒刑壹年陸月。扣案第一級毒品海洛因（淨重零點零伍公克）沒收銷燬之；扣案之上揭毒品外│
│包裝袋壹個及注射針筒貳支，均沒收。                                                              │
└────────────────────────────────────────────────┘


司法院資訊處製作；財團法人民間司法改革基金會備份。
